臺灣高等法院民事裁定
109年度破抗字第45號
抗  告  人  林金燕  
上列抗告人間因與相對人李岳霖律師、賴麗真會計師（即破產人
復興航空運輸股份有限公司之破產管理人）間聲明異議事件，對
於中華民國109年6月9日臺灣士林地方法院107年度執破字第8號
裁定提起抗告，本院裁定如下： 
    主  文
抗告駁回。
抗告費用由抗告人負擔。
    理  由
一、抗告意旨略以：破產人復興航空運輸股份有限公司（下稱破
    產人）經原法院於民國107年6月29日以106年度破字第21、2
    8號裁定（下稱系爭破產裁定）宣告破產，並選任相對人李
    岳霖律師、賴麗真會計師為破產管理人（原破產管理人林敏
    浩律師嗣經裁定解任）。伊為破產人之員工，於81年11月2
    日到職，符合破產人於105年9月12日公告之「復興航空運輸
    股份有限公司員工優惠退休辦法」（下稱第一次優退辦法）
    ，據此申請優退，經破產人之總經理林磊留任。嗣破產人於
    105年11月15日第二次公告「復興航空運輸股份有限公司員
    工優惠退休辦法」（下稱第二次優退辦法），經伊向破產人
    申請優退，並經破產人之業務總經理（業務總監）黃慧明簽
    核，已完成相關程序，自得依第二次優退辦法請求給付退休
    金，然破產人僅支付資遣費新臺幣（下同）125萬5458元，
    尚有差額140萬8998元（下稱系爭債權）未付，故對破產人
    有退休金債權存在。嗣伊於申報債權期間內申報系爭債權，
    並經相對人列入破產債權表。相對人雖以伊之優退申請未經
    權責單位核准，系爭債權尚有爭執等語提出異議，請求剔除
    系爭債權。惟依第三人楊靜儀訴請破產人給付退休金事件即
    原法院106年度勞訴字第40號判決（下稱第40號判決）內容
    ，及伊與黃慧明之LINE對話紀錄，已得認系爭債權確屬存在
    。詎原法院於109年5月26日竟以難以認定系爭債權存在及其
    數額為由，裁定剔除系爭債權（下稱原裁定），自有違誤，
    為此提起抗告，聲明廢棄原裁定，應將系爭債權列入破產債
    權。
二、按法院依破產法第125條第2項規定，對於破產債權之加入或
    其數額有異議所為之裁定，僅從形式上審查，如依形式審查
    之結果，足以明瞭有債權存在時，始得准許該債權加入破產
    債權。又在破產程序中該債權是否可以加入，及其數額若干
    ，雖專以該裁定為準。但該裁定並無實體上確定債權及其數
    額之效力，當事人對於該裁定所載債權及其數額如有爭執，
    得另行起訴請求確定，以否認該裁定之效力。倘該訴訟致分
    配有稽延之虞，破產管理人得依同法第144條規定，按照分
    配比例提存相當金額，而將所餘財產分配於其他債權人（最
    高法院109年度台抗字第193號裁定意旨參照）。
三、經查，破產人於107年6月29日經系爭破產裁定宣告破產，選
    任相對人為破產管理人，申報債權期間為自原裁定日起至10
    7年9月28日止，第一次債權人會議日期定於107年10月12日
    ，抗告人均於107年9月13日申報系爭債權，經相對人列入破
    產債權表（債權編號為C033），嗣相對人於107年10月9日提
    出異議，請求剔除系爭債權，經原裁定予以剔除等各情，有
    系爭破產裁定、民事異議狀、第一次債權人會議、破產債權
    申報表等（原法院卷第3-28、59頁）可參。抗告人固提出臺
    北市政府勞動局勞資爭議調解申請書、調解紀錄、優退辦法
    、公告、第40號判決、LINE對話、員工薪資清單、存摺交易
    明細影本等（原法院卷第61-66、73-105頁），主張系爭債
    權存在，且依優退辦法、公告可知破產人確於105年11月15
    日公告優退辦法，申請期限為106年1月31日。又依優退辦法
    第5條規定：申請優退之員工應填具員工優惠退休申請表，
    於受理期限內送達人事單進行初審，確認符合申請資格後轉
    呈總經理、董事長核准，始得辦理優退（原法院卷第73頁）
    ，然抗告人並未提出已依第一、二次優退辦法申請優退，且
    經核准之任何事證，更自承第一次申請優退後已受留任；而
    依抗告人所提106年2月20日調解筆錄關於調解人之判斷及建
    議係記載「…勞方如已達優惠退休辦法且經核准者，建議資
    方即應給付林金燕暨楊靜儀等二人有關優惠退休金…」，亦
    未認定抗告人之優惠退休申請業經核准，或系爭債權存在（
    原法院卷第65-66頁）；另依抗告人與黃慧明之LINE對話紀
    錄之內容，僅能探知破產人之第二次優退申請程序業經停辦
    ，抗告人因而向黃慧明尋求協助爭取退休金，經黃慧明允諾
    ，然未敘及抗告人已提出優惠退休申請及是否經核准（原法
    院卷第85頁）；再依第40號判決之內容所示，該判決乃楊靜
    儀訴請破產人給付退休金差額，與抗告人無關，且該案係以
    楊靜儀符合第一次優退辦法申請資格，然因公司業務需要而
    受慰留，董事長林明昇並承諾後續將為楊靜儀辦理專案辦優
    退，之後楊靜儀亦依第二次優退辦法提出申請，業經黃慧明
    簽核等事實，認定破產人應給付楊靜儀退休金差額（原法院
    卷第83頁），難認抗告人得逕予比附援引，主張亦得依第二
    次優退辦法請求退休金差額；況破產人之人事部協理呂自鳴
    於上開訴訟證稱：伊按法定程序辦理第二次優退，但優退案
    進行到一半，公司就停止營運，故第二次辦優退的人程序沒
    有走完等語（原法院卷第83頁），亦無從認定抗告人之第二
    次優退申請業經核准。從而，依此形式審查，即不足以明瞭
    抗告人有得依第一、二次優退辦法請求給付退休金差額之債
    權存在，其請求將系爭債權加入破產債權，洵屬無據。
四、綜上所述，抗告人主張對破產人有140萬8998元之債權存在
    ，核屬無據，原裁定予以剔除，即無不合，抗告人意旨指摘
    原裁定不當，為無理由，應予駁回。
五、據上論結，本件抗告為無理由，爰裁定如主文。
中　　華　　民　　國　　109 　年　　12　　月　　29  　日
                  民事第十三庭  
                      審判長法  官  邱景芬
                            法  官  柯雅惠
                            法  官  邱蓮華
正本係照原本作成。
不得再抗告。
中　　華　　民　　國　　109 　年　　12　　月　　30　　日

　　　　　　　　　　　　　　書記官  蘇意絜